---
title: "PLS"
author: "G7"
date: "2024-05-05"
output: html_document
---

```{r setup, include=FALSE}
library(knitr)
library(ropls)
library(readxl)
library(dplyr)
library(tidyr)
library(ggplot2)
library(pls)
library(tibble) 
library(caret)
library(randomForest)
library(ranger)
knitr::opts_chunk$set(echo = TRUE)
```

# VARIABLE SELECTION
```{r}
df <- read_excel("df_definitivo-2.xlsx", sheet = "Copia de datos")
rownames(df) = df$id
df$Afectacion_ganglionar = as.numeric(df$Afectacion_ganglionar)
df$Afectacion_metastasica = as.numeric(df$Afectacion_metastasica)
df$Tamaño_tumor = as.numeric(df$Tamaño_tumor)
df$Grado_tox = as.numeric(df$Grado_tox)
df$SII_pre = log(df$SII_pre)
df$SII_1C = log(df$SII_1C)
df$SII_2C = log(df$SII_2C)
df$SII_1eval = log(df$SII_1eval)

variables_inutiles = c("Anciano", "Peso", "Talla", "SG", "SG_cens", "SLP", "SLP_cens", "Tipo_tox", "NLR2C_corte4o5")
df2 = select(df, -all_of(variables_inutiles))
```

## PLS

# SPECIFIC VARIABLES FIRST EVAL

```{r}

#colnames(df2)
X1.1 = df2[,2:49]
X1.2 = df2[,61:67]
X = bind_cols(X1.1, X1.2)
Y = as.matrix(df2['pri_eval_num_ok'])

```

# SPECIFIC VARIABLES BEST RESPONSE

```{r}

#colnames(df2)
X2 = df2[,2:67]
Y2 = as.matrix(df2["mejor_resp_num_ok"])

```

# SCALING

```{r}
mypls = opls(x = X, y = Y, predI = NA, crossvalI = nrow(X), scaleC = "standard", fig.pdfC = "none")
```

# NUMBER OF COMPONENTS SELECTION

```{r}
mypls_2 = opls(x = X, y = Y, predI = 33, crossvalI = nrow(X), scaleC = "standard", fig.pdfC = "none")
```


```{r}

plot(1:33, mypls_2@modelDF$`R2Y(cum)`, type = "o", pch = 16, col = "blue3",
     lwd = 2, xlab = "Components", ylab = "",
     main = "PLS model for predicting First Evaluation", ylim = c(-1,1))
lines(1:33, mypls_2@modelDF$`Q2(cum)`, type = "o", pch = 16, col = "red3",
      lwd = 2)
abline(h = 0, col = "red3", lty = 2)
legend("bottomleft", c("R2Y", "Q2"), lwd = 2, 
       col = c("blue3", "red3"), bty = "n")

```

```{r}
mypls = opls(x = X, y = Y, predI = 2, crossvalI = nrow(X), scaleC = "standard", fig.pdfC = "none")
```

# EXTREME INDIVIDUALS STUDY 

Para estudiar los datos anómalos haremos uso de la T2 de Hotelling y la Suma de Cuadrados Residual. 

En el PCA observabamos que el individuo 11 es un dato atipico extremo. Pero igualmente lo representaremos en el gráfico de la T2 de hotelling. 

```{r}
misScores = mypls@scoreMN
varT = apply(misScores, 2, var)
miT2 = colSums(t(misScores**2) / varT)
N = nrow(X)
A = 2
F95 = A*(N**2 - 1)/(N*(N - A)) * qf(0.95, A, N-A); F95
F99 = A*(N**2 - 1)/(N*(N - A)) * qf(0.99, A, N-A); F99
plot(1:length(miT2), miT2, type = "l", xlab = "pacientes", ylab = "T2",
     main = "PLS: T2-Hotelling", ylim = c(0,15))
abline(h = F95, col = "orange", lty = 2, lwd = 2)
abline(h = F99, col = "red3", lty = 2, lwd = 2)
```

```{r}
myT = mypls@scoreMN
myP = mypls@loadingMN
myE = scale(X) - myT%*%t(myP) 
mySCR = rowSums(myE^2)   # SPE 
plot(1:length(mySCR), mySCR, type = "l", main = "PLS: SCR Distance to the model", 
     ylab = "SCR", xlab = "pacientes", ylim = c(0,100))
g = var(mySCR)/(2*mean(mySCR))
h = (2*mean(mySCR)^2)/var(mySCR)
chi2lim = g*qchisq(0.95, df = h)
abline(h = chi2lim, col = "orange", lty = 2)
chi2lim99 = g*qchisq(0.99, df = h)
abline(h = chi2lim99, col = "red3", lty = 2)
```

# GRPAHICS

```{r}
plot(x = mypls, typeVc = "x-score", parCompVi = c(1, 2), parLabVc = rownames(X), parPaletteVc = NA, parTitleL = TRUE, parCexMetricN = NA)
```


```{r}
plot(x = mypls, typeVc = "x-loading",
     parCexN = 0.8, parCompVi = c(1, 2), parPaletteVc = NA,
     parTitleL = TRUE, parCexMetricN = NA)
```


```{r}
plot(x = mypls, typeVc = "xy-weight",
     parCexN = 0.5, parCompVi = c(1, 2), parPaletteVc = NA, 
     parTitleL = TRUE, parCexMetricN = NA)
```

```{r}

VIP = data.frame(sort(mypls@vipVn))
bottom_10 <- data.frame(variables = rownames(VIP)[1:10], vip = VIP[1:10, ])
top_10 <- data.frame(variables = rownames(VIP)[46:55], vip = VIP[46:55, ])

grafico_barras <- ggplot(top_10, aes(x = reorder(variables, vip), y = vip)) + geom_bar(stat = "identity", fill = "skyblue") + theme(axis.text.x = element_text(angle = 45, hjust = 1)) +  labs(x = "Variable", y = "VIP", title = "Top 10 VIP variables")

grafico_barras2 <- ggplot(bottom_10, aes(x = reorder(variables, vip), y = vip)) + geom_bar(stat = "identity", fill = "skyblue") + theme(axis.text.x = element_text(angle = 45, hjust = 1)) +  labs(x = "Variable", y = "VIP", title = "Bottom 10 VIP variables")

print(grafico_barras)
print(grafico_barras2)


```

# EVALUATION METRICS FOR REGRESSION

```{r}
Ypred = predict(mypls)
residuos = Y-Ypred
myRMSE = sqrt(colMeans(residuos^2))
CVrmse = myRMSE/colMeans(Y)
myRMSE 
CVrmse
```

```{r}
for (i in 1:ncol(Y)) {
  plot(Y[,i], Ypred[,i], asp = 1, main = colnames(Y)[i],
     xlab = "observado", ylab = "predicho")
abline(a=0, b=1, col = "red3", lwd = 2, lty = 2)
}
```

# SCALING

```{r}
mypls2 = opls(x = X2, y = Y2, predI = NA, crossvalI = nrow(X), scaleC = "standard", fig.pdfC = "none")
```

```{r}
mypls_2.2 = opls(x = X2, y = Y2, predI = 33, crossvalI = nrow(X), scaleC = "standard", fig.pdfC = "none")
```

# NUMBER OF COMPONENTS SELECTION

```{r}
plot(1:33, mypls_2.2@modelDF$`R2Y(cum)`, type = "o", pch = 16, col = "blue3",
     lwd = 2, xlab = "Components", ylab = "",
     main = "PLS model for predicting Best Response", ylim = c(-1,1))
lines(1:33, mypls_2.2@modelDF$`Q2(cum)`, type = "o", pch = 16, col = "red3",
      lwd = 2)
abline(h = 0, col = "red3", lty = 2)
legend("bottomleft", c("R2Y", "Q2"), lwd = 2, 
       col = c("blue3", "red3"), bty = "n")
```

```{r}
mypls_2 = opls(x = X2, y = Y2, predI = 4, crossvalI = nrow(X), scaleC = "standard", fig.pdfC = "none")
```

# EXTREME INDIVIDUALS STUDY

Para estudiar los datos anómalos haremos uso de la T2 de Hotelling y la Suma de Cuadrados Residual. 

En el PCA observabamos que el individuo 11 es un dato atipico extremo. Pero igualmente lo representaremos en el gráfico de la T2 de hotelling. 

```{r}
misScores = mypls_2@scoreMN
varT = apply(misScores, 2, var)
miT2 = colSums(t(misScores**2) / varT)
N = nrow(X2)
A = 2
F95 = A*(N**2 - 1)/(N*(N - A)) * qf(0.95, A, N-A); F95
F99 = A*(N**2 - 1)/(N*(N - A)) * qf(0.99, A, N-A); F99
plot(1:length(miT2), miT2, type = "l", xlab = "pacientes", ylab = "T2",
     main = "PLS: T2-Hotelling", ylim = c(0,15))
abline(h = F95, col = "orange", lty = 2, lwd = 2)
abline(h = F99, col = "red3", lty = 2, lwd = 2)
```
El individuo 11 sigue saliendo como dato extremo, aun realizando transformaciones logarítmicas. 

```{r}
myT = mypls_2@scoreMN
myP = mypls_2@loadingMN
myE = scale(X2) - myT%*%t(myP) 
mySCR = rowSums(myE^2)   # SPE 
plot(1:length(mySCR), mySCR, type = "l", main = "PLS: SCR Distance to the model", 
     ylab = "SCR", xlab = "pacientes", ylim = c(0,100))
g = var(mySCR)/(2*mean(mySCR))
h = (2*mean(mySCR)^2)/var(mySCR)
chi2lim = g*qchisq(0.95, df = h)
abline(h = chi2lim, col = "orange", lty = 2)
chi2lim99 = g*qchisq(0.99, df = h)
abline(h = chi2lim99, col = "red3", lty = 2)
```

# GRAPHICS


```{r}
plot(x = mypls_2, typeVc = "x-score", parCompVi = c(1, 2), parLabVc = rownames(X), parPaletteVc = NA, parTitleL = TRUE, parCexMetricN = NA)
```
```{r}
plot(x = mypls_2, typeVc = "x-score", parCompVi = c(3, 4), parLabVc = rownames(X), parPaletteVc = NA, parTitleL = TRUE, parCexMetricN = NA)
```

```{r}
plot(x = mypls_2, typeVc = "x-score", parCompVi = c(1,3), parLabVc = rownames(X), parPaletteVc = NA, parTitleL = TRUE, parCexMetricN = NA)
```
```{r}
plot(x = mypls_2, typeVc = "x-score", parCompVi = c(1, 4), parLabVc = rownames(X), parPaletteVc = NA, parTitleL = TRUE, parCexMetricN = NA)
```


```{r}
plot(x = mypls_2, typeVc = "x-loading",
     parCexN = 0.8, parCompVi = c(1, 2), parPaletteVc = NA,
     parTitleL = TRUE, parCexMetricN = NA)
```
```{r}
plot(x = mypls_2, typeVc = "xy-weight",
     parCexN = 0.5, parCompVi = c(1, 2), parPaletteVc = NA, 
     parTitleL = TRUE, parCexMetricN = NA)
```
```{r}
plot(x = mypls_2, typeVc = "xy-weight",
     parCexN = 0.5, parCompVi = c(3, 4), parPaletteVc = NA, 
     parTitleL = TRUE, parCexMetricN = NA)
```


```{r}
VIP2 = data.frame(sort(mypls_2@vipVn))
bottom_10 <- data.frame(variables = rownames(VIP2)[1:10], vip = VIP[1:10, ])
top_10 <- data.frame(variables = rownames(VIP2)[46:55], vip = VIP[46:55, ])

grafico_barras <- ggplot(top_10, aes(x = reorder(variables, vip), y = vip)) + geom_bar(stat = "identity", fill = "skyblue") + theme(axis.text.x = element_text(angle = 45, hjust = 1)) +  labs(x = "Variable", y = "VIP", title = "Top 10 VIP variables")

grafico_barras2 <- ggplot(bottom_10, aes(x = reorder(variables, vip), y = vip)) + geom_bar(stat = "identity", fill = "skyblue") + theme(axis.text.x = element_text(angle = 45, hjust = 1)) +  labs(x = "Variable", y = "VIP", title = "Bottom 10 VIP variables")

print(grafico_barras)
print(grafico_barras2)
```
# EVALUATION METRICS FOR REGRESSION

```{r}
Ypred2 = predict(mypls_2)
residuos2 = Y2-Ypred2
myRMSE2 = sqrt(colMeans(residuos2^2))
CVrmse2 = myRMSE2/colMeans(Y2)
myRMSE2 
CVrmse2
```
El RMSE expresa la diferencia entre los valores predichos por nuestro modelo y los observados. Es decir, en promedio el valor difiere +/- 0.2638 del valor real. Es normal porque los valores que se observan son números enteros (1, 2 y 3) y los valores que se predicen son números reales entre el 1 y el 3. 

El CVrmse que obtenemos es de 0.195 lo que significa que las predicciones del modelo tienen un error del 19.5% en relación con la escala de los datos originales. Con este valor podriamos decir que el modelo tiene un rendimiento moderado-aceptable.

```{r}
for (i in 1:ncol(Y)) {
  plot(Y2[,i], Ypred2[,i], asp = 1, main = colnames(Y2)[i],
     xlab = "observado", ylab = "predicho")
abline(a=0, b=1, col = "red3", lwd = 2, lty = 2)
}
```

## PLS-DA

# SPECIFIC VARIABLES FIRST EVAL

```{r}

X1.1 = df2[,2:49]
X1.2 = df2[,61:67]
X = bind_cols(X1.1, X1.2)
Y = df2$pri_eval_num_ok
Y = as.matrix(as.factor(Y))

```

# SPECIFIC VARIABLES BEST RESPONSE

```{r}
X2 = df2[,2:67]
Y2 = df2$mejor_resp_num_ok
Y2 = as.matrix(as.factor(Y2))
```

# SCALING

```{r}
myplsda = opls(x = X, y = Y, predI = 33, crossvalI = nrow(X), scaleC = "standard", fig.pdfC = "none")
```

# NUMBER OF COMPONENTS SELECTION

```{r}
plot(1:33, myplsda@modelDF$`R2Y(cum)`, type = "o", pch = 16, col = "blue3",
     lwd = 2, xlab = "Components", ylab = "", ylim = c(-0.5, 1),
     main = "PLS-DA model for predicting First Evaluation")
lines(1:33, myplsda@modelDF$`Q2(cum)`, type = "o", pch = 16, col = "red3",
      lwd = 2)
abline(h = 0, col = "red3", lty = 2)
legend("bottomleft", c("R2Y", "Q2"), lwd = 2, 
       col = c("blue3", "red3"), bty = "n")
```

```{r}
myplsda = opls(x = X, y = Y, predI = 2, crossvalI = nrow(X), scaleC = "standard", fig.pdfC = "none")
```

# EXTREME INDIVIDUALS STUDY

```{r}
misScores = myplsda@scoreMN
varT = apply(misScores, 2, var)
miT2 = colSums(t(misScores**2) / varT)
N = nrow(X)
A = 3
F95 = A*(N**2 - 1)/(N*(N - A)) * qf(0.95, A, N-A);
F99 = A*(N**2 - 1)/(N*(N - A)) * qf(0.99, A, N-A);

plot(1:length(miT2), miT2, type = "l", xlab = "Patients", ylab = "T2",
     main = "PLS: T2-Hotelling")
abline(h = F95, col = "orange", lty = 2, lwd = 2)
abline(h = F99, col = "red3", lty = 2, lwd = 2)
```

```{r}
myT = myplsda@scoreMN
myP = myplsda@loadingMN
myE = scale(X) - myT%*%t(myP) 
mySCR = rowSums(myE^2)   # SPE 
plot(1:length(mySCR), mySCR, type = "l", main = "SCR", 
     xlab = "Patients")

g = var(mySCR)/(2*mean(mySCR))
h = (2*mean(mySCR)^2)/var(mySCR)
chi2lim = g*qchisq(0.95, df = h)
abline(h = chi2lim, col = "orange", lty = 2)
chi2lim99 = g*qchisq(0.99, df = h)
abline(h = chi2lim99, col = "red3", lty = 2)
```
 
# GRAPHICS

```{r}
plot(x = myplsda, typeVc = "x-score",
     parCexN = 0.5, parCompVi = c(1, 2), parPaletteVc = NA,
     parTitleL = TRUE, parCexMetricN = NA)
```


```{r}
plot(x = myplsda, typeVc = "xy-weight",
     parCexN = 0.5, parCompVi = c(1, 2), parPaletteVc = NA, 
     parTitleL = TRUE, parCexMetricN = NA)
```
```{r}
VIP = data.frame(sort(myplsda@vipVn))
bottom_10 <- data.frame(variables = rownames(VIP)[1:10], vip = VIP[1:10, ])
top_10 <- data.frame(variables = rownames(VIP)[46:55], vip = VIP[46:55, ])

grafico_barras <- ggplot(top_10, aes(x = reorder(variables, vip), y = vip)) + geom_bar(stat = "identity", fill = "skyblue") + theme(axis.text.x = element_text(angle = 45, hjust = 1)) +  labs(x = "Variable", y = "VIP", title = "Top 10 VIP variables")

grafico_barras2 <- ggplot(bottom_10, aes(x = reorder(variables, vip), y = vip)) + geom_bar(stat = "identity", fill = "skyblue") + theme(axis.text.x = element_text(angle = 45, hjust = 1)) +  labs(x = "Variable", y = "VIP", title = "Bottom 10 VIP variables")

print(grafico_barras)
print(grafico_barras2)
```


# EVALUATION METRICS FOR CLASSIFICATION

```{r}
myplsda_pred = predict(myplsda)
actual = factor(df2$pri_eval_num_ok)
myplsda_pred <- factor(myplsda_pred, levels = levels(actual))
confusionMatrix(myplsda_pred, actual, positive = "3")
```

Elegimos la clase 3 como la positiva porque al creemos que es más importante detectar los pacientes que están teniendo una progresión de la enfermedad que los que la enfermedad está progresando o al menos estable. Podemos ver que el modelo si que encuentra aquellos que están empeorando (clase 3). 

El índice de kappa nos indica que las predicciones están cerca de haberse realizado por casualidad. Podriamos decir que esto se debe a la clase 2 sobre todo donde se encuentran pacientes con una ligera pseudoprogresión y la enfermedad estable, es decir, que están entre la clase 1 y 3 tres totalmente. 

Sin embargo, si miramos el valor de balanced accuracy nos sugiere que el modelo no está haciendo tan malas predicciones y que al menos si nos centramos en predecir los que son de la clase 3 lo está haciendo correctamente. 

De este modelo podemos extraer como conclusión que quizas habría que redefinir las clases propuestas ya que podrían haber más o menos clases que nos ayudarían a separar mejor los pacientes con este PLS. 

# SCALING

```{r}
myplsda2 = opls(x = X2, y = Y2, predI = NA, crossvalI = nrow(X), scaleC = "standard", fig.pdfC = "none")
```

# NUMBER OF COMPONENTS SELECTION

```{r}
myplsda2 = opls(x = X2, y = Y2, predI = 33, crossvalI = nrow(X), scaleC = "standard", fig.pdfC = "none")
```


```{r}
plot(1:33, myplsda2@modelDF$`R2Y(cum)`, type = "o", pch = 16, col = "blue3", lwd = 2, xlab = "Components", ylab = "", main = "PLS-DA model for predicting Best Response", , ylim = c(-0.5, 1))

lines(1:33, myplsda2@modelDF$`Q2(cum)`, type = "o", pch = 16, col = "red3", lwd = 2)
abline(h = 0, col = "red3", lty = 2)
legend("bottomleft", c("R2Y", "Q2"), lwd = 2, 
       col = c("blue3", "red3"), bty = "n")
```
```{r}
myplsda2 = opls(x = X2, y = Y2, predI = 2, crossvalI = nrow(X), scaleC = "standard", fig.pdfC = "none")
```


# EXTREME INDIVIDUALS STUDY

```{r}
misScores = myplsda2@scoreMN
varT = apply(misScores, 2, var)
miT2 = colSums(t(misScores**2) / varT)
N = nrow(X2)
A = 4
F95 = A*(N**2 - 1)/(N*(N - A)) * qf(0.95, A, N-A);
F99 = A*(N**2 - 1)/(N*(N - A)) * qf(0.99, A, N-A);

plot(1:length(miT2), miT2, type = "l", xlab = "Patients", ylab = "T2",
     main = "PLS: T2-Hotelling",ylim=c(0,20))
abline(h = F95, col = "orange", lty = 2, lwd = 2)
abline(h = F99, col = "red3", lty = 2, lwd = 2)
```


```{r}
myT = myplsda2@scoreMN
myP = myplsda2@loadingMN
myE = scale(X2) - myT%*%t(myP) 
mySCR = rowSums(myE^2)   # SPE 
plot(1:length(mySCR), mySCR, type = "l", main = "SCR", 
     xlab = "Patients")

g = var(mySCR)/(2*mean(mySCR))
h = (2*mean(mySCR)^2)/var(mySCR)
chi2lim = g*qchisq(0.95, df = h)
abline(h = chi2lim, col = "orange", lty = 2)
chi2lim99 = g*qchisq(0.99, df = h)
abline(h = chi2lim99, col = "red3", lty = 2)
```

# GRAPHICS

```{r}
plot(x = myplsda2, typeVc = "x-score",
     parCexN = 0.8, parCompVi = c(1, 2), parPaletteVc = NA,
     parTitleL = TRUE, parCexMetricN = NA)
```

```{r}
plot(x = myplsda2, typeVc = "xy-weight",
     parCexN = 0.7, parCompVi = c(1, 2), parPaletteVc = NA, 
     parTitleL = TRUE, parCexMetricN = NA)
```
```{r}
VIP = data.frame(sort(myplsda2@vipVn))
bottom_10 <- data.frame(variables = rownames(VIP)[1:10], vip = VIP[1:10, ])
top_10 <- data.frame(variables = rownames(VIP)[46:55], vip = VIP[46:55, ])

grafico_barras <- ggplot(top_10, aes(x = reorder(variables, vip), y = vip)) + geom_bar(stat = "identity", fill = "skyblue") + theme(axis.text.x = element_text(angle = 45, hjust = 1)) +  labs(x = "Variable", y = "VIP", title = "Top 10 VIP variables")

grafico_barras2 <- ggplot(bottom_10, aes(x = reorder(variables, vip), y = vip)) + geom_bar(stat = "identity", fill = "skyblue") + theme(axis.text.x = element_text(angle = 45, hjust = 1)) +  labs(x = "Variable", y = "VIP", title = "Bottom 10 VIP variables")

print(grafico_barras)
print(grafico_barras2)
```


# EVALUATION METRICS FOR CLASSIFICATION

```{r}
mypred2 = predict(myplsda2)
actual = factor(df2$mejor_resp_num_ok)
mypred2 <- factor(mypred2, levels = levels(actual))
confusionMatrix(mypred2, actual, positive = "3")
```

